【裁判字號】    97,消債更,592
【裁判日期】    980731
【裁判案由】    聲請更生程序
【裁判全文】
臺灣高雄地方法院民事裁定           97年度消債更字第592號
聲  請  人  甲○○
訴訟代理人  徐豐益    律師
上列當事人因消費者債務清理事件聲請更生，本院裁定如下：
    主  文
聲請人甲○○自民國九十八年七月三十一日十七時起開始更生程
序。
命司法事務官進行本件更生程序。
    理  由
一、聲請意旨略以：聲請人前與香港商香港上海匯豐銀行股份有
    限公司 (下稱匯豐銀行) 等銀行訂定消費借貸、信用卡或現
    金卡契約，致積欠無擔保債務合計新台幣（下同）4,147,72
    2 元，因無法清償債務，於民國95年間，依金融主管機關協
    調成立之中華民國銀行公會會員辦理消費金融案件無擔保債
    務協商機制，與如附表所示之最大債權銀行匯豐銀行達成分
    期還款協議，同意自95年8月起，以分160期，年利率2%，於
    每月10日應償還31,157元之方式，償還前開債務。惟受僱之
    公司於95年底、96年初，因為業務發展受大環境影響至營運
    不理想等因素，聲請人為配合公司之營運狀況進行薪資調整
    ，收入大幅降低，致無法按期清償。是聲請人履行上開分期
    還款協議顯有重大困難，且係因不可歸責於聲請人之事由所
    致，爰依消費者債務清理條例（下稱消債條例）之規定聲請
    更生等語。
二、按債務人不能清償債務或有不能清償之虞者，得依本條例所
    定更生程序，清理其債務；債務人無擔保或無優先權之債務
    總額未逾1,200 萬元者，於法院裁定開始清算程序或宣告破
    產前，得向法院聲請更生；債務人對於金融機構因消費借貸
    、自用住宅借款、信用卡或現金卡契約而負債務，在聲請更
    生或清算前，應提出債權人清冊，以書面向最大債權金融機
    構請求協商債務清償方案，並表明共同協商之意旨；債務人
    與金融機構協商成立者，不得聲請更生或清算；但因不可歸
    責於己之事由，致履行顯有重大困難者，不在此限；本條例
    施行前，債務人依金融主管機關協調成立之中華民國銀行公
    會會員，辦理消費金融案件無擔保債務協商機制與金融機構
    成立之協商，準用前項之規定；法院開始更生程序之裁定，
    應載明其年、月、日、時，並即時發生效力；法院裁定開始
    更生或清算程序後，得命司法事務官進行更生或清算程序，
    必要時得選任律師、會計師或其他適當之自然人或法人一人
    為監督人或管理人，消債條例第3 條、第42條第1 項、第15
    1 條第1 項、第5 項、第6 項、第45條第1 項、第16條第1
    項分別定有明文。
三、聲請人於95年月間積欠匯豐銀行等債權人共計4,147,722 元
    ，因繳款困難，依金融主管機關協調成立之中華民國銀行公
    會會員辦理消費金融案件無擔保債務協商機制與中信銀行等
    債權人達成協議，同意自95年8 月起，分160 期，年利率2%
    ，每月償還31,157元，而繳納至96年12月即毀諾未再依協議
    繼續履行分期償還等情，有聲請人提出協議書、無擔保債務
    還款計劃、財團法人金融聯合徵信中心當事人綜合信用報告
    ─債務清理條例專用債權人清冊及還款轉帳之證明（見本院
    卷第28頁至30頁、第 9頁至14頁、第15頁至18頁、第35頁至
    41頁）附卷可稽，堪可認定。是本件應審酌者為聲請人於協
    商後是否有不可歸責於己之事由，致履行顯有重大困難之情
    形。
四、經查：
  (一)聲請人主張其每月需負擔膳食費用4500元、房租5000元、
      壽險及強制汽車保險費2367元、水電費1060元，共計12,
      927 元，雖據其提出相關單據及房屋租賃書 (見卷第84
      至87頁、第80頁至83頁)附 卷為證，惟並未提出全部開銷
      憑證，尚難遽認其主張全部為真。而按消債條例之立法目
      的，係為使不幸陷入經濟困境之人得以清理債務、重建生
      活，並在清理過程中能保有符合人性尊嚴之最低基本生活
      ，而非維持債務人過去慣常之寬裕生活，是於評估履行原
      協商方案是否顯有重大困難時，並非由聲請人任意主張其
      基本生活費用之數額，否則將造成揮霍無度以致清償能力
      降低，反而易使更生程序無從進行。本院參酌聲請人居住
      於高雄市，認應以內政部公告之96年度高雄市最低生活費
      用每人每月10,708元計算其必要生活費用，始為合理，逾
      此部份之主張，則難謂為有據。
  (二)聲請人主張其95年、96年總收入分別為450,480 元、113,
      446 元 (平均月薪各為37,540元、9,454 元)， 收入降低
      ，並提出財政部高雄市國稅局95、96年度綜合所得稅各類
      所得資料清單（見本院卷第22頁、第88頁）為證，尚堪採
      認；暨伊名下投資台灣華肯特科技股份有限公司之20萬元
      ，已因股權調整至零乙節，亦經本院函詢台灣華肯特科技
      股份有限公司綦詳，有該公司函附卷 (見卷第101 頁)可
      稽。從而，聲請人既因收入大幅降低，名下亦無恆產，致
      難以支出每月必要生活費，遑論清償債務能力，倘強令聲
      請人繼續依協議還款，勢必排擠聲請人每月所需之生活必
      要支出，並惡化聲請人家庭之經濟狀況至絕境，自有違消
      債條例之立法目的，是聲請人主張其履行上揭分期還款協
      議顯有重大困難，且係不可歸責聲請人等語，應屬可採。
五、綜上所述，聲請人有不可歸責於己之事由，致履行顯有重大
    困難。又其無法清償如附表所示之無擔保債務未逾1,200 萬
    元，且無消債條例第46條各款所定應駁回更生聲請之事由存
    在，故聲請人聲請本件更生，即無不合，應予准許，爰裁定
    如主文第一項所示，並依上開規定命司法事務官進行本件更
    生程序，裁定如主文第二項所示。
六、依消費者債務清理條例第11條第1 項、第45條第1 項、第16
    條第1 項，裁定如主文。
中    華    民    國    98    年    7     月    31    日
              民事第五庭    法      官  李昭彥
以上證明與原本無異。
本裁定已於98年7月31日下午5時公告。
本件不得抗告。
中    華    民    國    98    年    7     月    31    日
                            書  記  官  吳雅琪
附表：
┌──┬────────────┬────────┬───────┐
│編號│債權人                  │金額（新台幣）  │種    類      │
├──┼────────────┼────────┼───────┤
│ 一 │國泰世華銀行            │450,000 元      │現金卡消費款  │
├──┼────────────┼────────┼───────┤
│ 二 │匯豐銀行                │753,000 元      │現金卡消費款  │
├──┼────────────┼────────┼───────┤
│ 三 │台新銀行                │670,000 元      │現金卡消費款  │
├──┼────────────┼────────┼───────┤
│ 四 │日盛銀行                │226,000 元      │現金卡消費款  │
├──┼────────────┼────────┼───────┤
│ 五 │安泰銀行                │773,000 元      │現金卡消費款  │
├──┼────────────┼────────┼───────┤
│ 六 │渣打銀行                │159,552 元      │信用卡消費款  │
├──┼────────────┼────────┼───────┤
│ 七 │匯豐銀行                │332,396 元      │信用卡消費款  │
├──┼────────────┼────────┼───────┤
│ 八 │玉山銀行                │211,947 元      │信用卡消費款  │
├──┼────────────┼────────┼───────┤
│ 九 │台新銀行                │159,532 元      │信用卡消費款  │
├──┼────────────┼────────┼───────┤
│ 十 │中國信託                │241,669元       │信用卡消費款  │
├──┼────────────┼────────┼───────┤
│十一│美國運通信用卡          │170,626元       │信用卡消費款  │
├──┴────────────┼────────┴───────┤
│                              │                                │
│   合             計          │4,147,722元                     │
└───────────────┴────────────────┘


司法院資訊處製作；財團法人民間司法改革基金會備份。
